【裁判字號】    99,交聲,36
【裁判日期】    990407
【裁判案由】    交管條例聲異
【裁判全文】
臺灣板橋地方法院交通事件裁定          99年度交聲字第36號
原處分機關  交通部公路總局臺北區監理所板橋監理站
異  議  人
即受處分人  甲○○
上列異議人因違反道路交通管理處罰條例案件，對於交通部公路
總局臺北區監理所板橋監理站於民國98年12月2 日分別以裁字第
CG0000000 號、裁字第CN0000000 號違反道路交通管理事件裁決
書所為之處分，聲明異議，本院裁定如下：
    主  文
原處分關於汽車駕駛人行車速度，超過規定之最高時速二十公里
以上四十公里以下部分撤銷。
甲○○汽車駕駛人，行車速度超過規定之最高時速二十公里以上
四十公里以下，處罰鍰新臺幣貳仟元，並記違規點數壹點。
其餘異議駁回。
    理  由
一、原處分意旨略以：異議人即受處分人甲○○於民國98年5 月
    3 日上午8 時59分許，騎乘車牌號碼GEY-597 號重型機車，
    沿臺北縣五股鄉○○○路往蘆洲市方向行駛，因於行車限速
    50公里路段，經測時速76公里，超速20公里以上未滿40公里
    之違規事實，經臺北縣政府警察局交通警察大隊警員依採證
    照片逕行舉發；又於98年7 月7 日晚間11時5 分許，將其所
    有之上開重型機車，停放於臺北縣三重市○○路○段39號前
    禁止臨時停車處所之違規事實，經臺北縣政府警察局三重分
    局警員依採證照片逕行舉發，上開2 件違規行為，嗣經原處
    分機關於98年12月2 日分別以裁字第CG0000000 號、裁字第
    CN0000000 號違反道路交通管理事件裁決書，依道路交通管
    理處罰條例第40條、第56條第1 項第1 款之規定，分別裁處
    異議人罰鍰新臺幣（下同）二千元、一千二百元。
二、聲明異議意旨略以：異議人確實並未收到任何罰單及照片，
    第1 次收到就是裁決書，伊承認有違規應繳罰款，但沒收到
    罰單卻要繳雙倍的罰款實有不甘，連續兩張都沒收到，可能
    是在收送時出問題，希望能明察，為此聲明異議等語。
三、按汽車駕駛人在禁止臨時停車處所停車者，處新臺幣六百元
    以上一千二百元以下罰鍰，道路交通管理處罰條例第56條第
    1 項第1 款有明文規定；又按行車速度，依標誌或標線之規
    定，無標誌或標線者，在市區道路時速不得超過50公里，道
    路交通安全規則第93條第1 項第1 款定有明文；汽車駕駛人
    ，行車速度，超過規定之最高時速，或低於規定之最低時速
    ，處新臺幣一千二百元以上二千四百元以下罰鍰，道路交通
    管理處罰條例第40條定有明文。而汽車駕駛人有違反道路交
    通管理處罰條例第40條規定者，除應依該條所規定之罰鍰處
    罰外，予記違規點數一點，道路交通管理處罰條例第63條第
    1 項第1 款亦定有明文。再按汽車駕駛人之行為有經科學儀
    器取得證據資料證明其行為違規之情形，當場不能或不宜攔
    截製單舉發者，得逕行舉發；第一項逕行舉發，應記明車輛
    牌照號碼、車型等可資辨明之資料，以汽車所有人為被通知
    人製單舉發，同條例第7 條之2 第1 項第7 款、第4 項亦有
    明文規定。復按「送達，於應受送達人之住居所、事務所或
    營業所為之。但在行政機關辦公處所或他處會晤應受送達人
    時，得於會晤處所為之。」、「於應送達處所不獲會晤應受
    送達人時，得將文書付與有辨別事理能力之同居人、受僱人
    或應送達處所之接收郵件人員。」、「送達，不能依前2 條
    規定為之者，得將文書寄存送達地之地方自治或警察機關，
    並作送達通知書兩份，一份黏貼於應受送達人住居所、事務
    所、營業所或其就業處所門首，另一份交由鄰居轉交或置於
    該送達處所信箱或其他適當位置，以為送達。」、「前項情
    形，由郵政機關為送達者，得將文書寄存於送達地之郵政機
    關。」，行政程序法第72條第1 項、第73條第1 項、第74條
    第1 項、第2 項分別規定明確。而依違反道路交通管理事件
    統一裁罰基準及處理細則第5 條規定，處理違反道路交通管
    理事件，有關文書送達之程序，依行政程序法之規定。再按
    民事訴訟法第138 條第2 項雖規定「寄存送達，自寄存之日
    起，經10日內發生效力。」惟因行政程序法第74條就寄存送
    達已自行規定，條文並無10天生效之規定，亦未規定準用民
    事訴訟法，則民事訴法前述規定或民事法院對民事訴訟法寄
    存送達之決議、裁判，於行政程序自難逕予適用（最高行政
    法院95年度裁字第2663號裁定參照）。
四、經查：異議人即受處分人甲○○於98年5 月3 日上午8 時59
    分許，騎乘車牌號碼GEY-597 號重型機車，沿臺北縣五股鄉
    ○○○路往蘆洲市方向行駛，因於行車限速50公里路段，經
    測時速76公里，超速20公里以上未滿40公里之違規事實，經
    臺北縣政府警察局交通警察大隊警員依採證照片於98年5 月
    14日以北縣警交字第CG0000000 號舉發違反道路交通管理事
    件通知單（以下簡稱舉發通知單）逕行舉發；其又於98年7
    月7 日晚間11時5 分許，將其所有之上開重型機車停放於臺
    北縣三重市○○路○段39號前禁止臨時停車處所之違規事實
    ，經臺北縣政府警察局三重分局警員依採證照片於98年7 月
    23日以北縣警交字第CN0000000 號舉發通知單逕行舉發，上
    開2 份舉發通知單均經原舉發機關以掛號郵寄異議人之戶籍
    及車籍地址即「臺北縣板橋市○○路149 巷4 弄5 之3 號」
    時，因均未獲會晤受送達人亦無受領文書之同居人、受僱人
    或應送達處所之接收郵件人員，遂依上開行政程序法關於寄
    存送達之規定，分別於98年5 月19日、98年7 月28日將上開
    2 分舉發通知書均寄存於板橋14支局，並分別作送達通知書
    二份，一份粘貼於應受送達人門首，另一份置於該受送達處
    所信箱或適當位置，以為送達；嗣異議人未於寄存送達生效
    後繳納罰鍰或提出申訴，原處分機關乃於98年12月2 日分以
    裁字第CG0000000 號、裁字第CN0000000 號違反道路交通管
    理事件裁決書，分別依道路交通管理處罰條例第40條、第56
    條第1 項第1 款規定，裁處異議人甲○○罰鍰二千元、一千
    二百元等情，有採證照片2 張、臺北縣政府警察局北縣警交
    字第CG0000000 號舉發通知單1 份、臺北縣政府警察局北縣
    警交字第CN0000000 號舉發通知單1 份、臺北縣政府警察局
    送達證書2 件及上開裁決書2 份在卷可稽。本件異議人對於
    上揭時、地有上述之違規行為並不爭執，其雖以上揭情詞聲
    明異議，但查，上開2 份舉發通知單業均依寄存送達之規定
    ，分別於98年5 月19日、98年7 月28日合法送達於異議人無
    誤，無論異議人是否實際去郵局領取舉發通知單，原舉發機
    關既係依上開法定程序送達，自已發生合法送達之效力，不
    因異議人實際上有無去郵局領取而有所異。
五、再按道路交通管理處罰條例所定罰鍰之處罰，受處罰人接獲
    違反道路交通管理事件通知單後，於15日內得不經裁決，逕
    依同條例第92條第3 項之罰鍰基準規定，向指定之處所繳納
    結案；不服舉發事實者，應於15日內，向處罰機關陳述意見
    ；其不依通知所定期限前往指定處所聽候裁決，且未依規定
    期限繳納罰鍰結案或向處罰機關陳述意見者，處罰機關得逕
    行裁決之，道路交通管理處罰條例第9 條第1 項有明文規定
    。本件異議人甲○○既有上述之違規事實，原舉發機關亦均
    將舉發通知單依法送達，而異議人在舉發通知單於98年5 月
    19日、98年7 月28日合法送達生效後，均未到案繳納罰鍰結
    案或陳述其不服舉發事實之意見，則原處分機關就異議人前
    揭違規事實，分別依道路交通管理處罰條例第40條、第56條
    第1 項第1 款之規定，及以異議人逾應到案日期（即如卷附
    舉發通知單上所載之98年6 月13日、98年8 月22日）60日以
    上未繳納罰鍰或陳述意見，依違反道路交通管理事件統一裁
    罰基準表，分別裁處異議人即受處分人甲○○罰鍰新臺幣二
    千元、一千二百元，此部分於法並無違誤，異議人就此部分
    聲明異議，為無理由，應予駁回。然異議人「行車速度超過
    規定之最高時速20公里以上40公里以下」此部分之交通違規
    行為，依道路交通管理處罰條例第63條第1 項第1 款規定，
    應記違規點數一點，惟原處分機關漏未依同條例第63條第1
    項第1 款規定併記違規點數1 點，此部分尚有違誤，本院爰
    將原處分關於此部分予以撤銷，並自為裁定如主文第二項所
    示，以期適法。
據上論斷，應依道路交通管理處罰條例第87條第2 項，道路交通
案件處理辦法第20條前段，裁定如主文。
中    華    民    國    99    年    4     月    7     日
                        交通法庭  法  官  戴嘉清
以上正本證明與原本無異
如不服本裁定應於送達後5 日內向本院提出抗告狀
                                  書記官  謝嘉玲
中    華    民    國    99    年    4     月    7     日

司法院資訊處製作；財團法人民間司法改革基金會備份。
